【裁判字號】    95,簡上,1192
【裁判日期】    951222
【裁判案由】    商業會計法等
【裁判全文】
臺灣高雄地方法院刑事判決            95年度簡上字第1192號
上  訴  人
即  被  告  甲○○
上列上訴人因商業會計法等案件，不服本院高雄簡易庭中華民國
95年8 月30日95年度簡字第2757號第一審簡易判決（聲請簡易判
決處刑案號：臺灣高雄地方法院檢察署94年度偵字第26387 號）
，提起上訴，本院管轄之第二審合議庭判決如下：
    主  文
原判決撤銷。
甲○○公司負責人，為納稅義務人，以不正當方法逃漏稅捐，處
有期徒刑肆月，如易科罰金，以佰元（即新臺幣玖佰元）折算
壹日。又行使偽造私文書，足以生損害於公眾及他人，處有期徒
刑伍月，如易科罰金，以佰元（即新臺幣玖佰元）折算壹日，
象寶企業有限公司九十三年度薪資表上實發金額（領取）蓋章欄
內偽造之「乙○○」印文玖枚均沒收。應執行有期徒刑柒月，如
易科罰金，以佰元（即新臺幣玖佰元）折算壹日，象寶企業有
限公司九十三年度薪資表上實發金額（領取）蓋章欄內偽造之「
乙○○」印文玖枚均沒收。
    事  實
一、甲○○係納稅義務人「象寶企業有限公司」（下稱象寶公司
    ，設於高雄縣鳥松鄉松埔北巷4 之40號8 樓之1） 之負責人
    ，綜管該公司業務、財務收支及報稅等事項，負有據實製作
    各類所得扣繳暨免扣繳憑單（下稱扣繳憑單）、營業成本明
    細表、營利事業所得稅結算申報書、各類所得扣繳暨免扣繳
    憑單申報書等業務上文書之責任，為從事業務之人，亦為商
    業會計法所稱之商業負責人及稅捐稽徵法所稱之公司負責人
    。其明知乙○○於民國93年間，並未在象寶公司任職及支領
    薪資或任何金錢，竟基於逃漏稅捐、行使偽造私文書及行使
    業務上登載不實文書等犯意，於93年間某日，先以新臺幣（
    下同）3 千元之代價，向不詳當舖購得乙○○之身分資料，
    再委託不知情之某成年會計事務所人員，在會計憑證即象寶
    公司93年度薪資表上，填製「乙○○於93年4 月至8 月份每
    月薪資所得（實發金額）各1 萬9 千元、同年9 月至12月份
    每月薪資所得（實發金額）各2 萬元（共計17萬5 千元）」
    之不實事項，並將「象寶公司93年度營業成本25,186,081元
    、薪資支出52萬元、直接人工費用11,709,900元、薪資給付
    總額12,229,900元（內含上開發給乙○○之薪資17萬5 千元
    ）」、「乙○○於93年度領取象寶公司給付之薪資17萬5 千
    元」等不實事項，登載於甲○○業務上作成之象寶公司93年
    度營業成本明細表、營利事業所得稅結算申報書、各類所得
    扣繳暨免扣繳憑單申報書、扣繳憑單等文書上，甲○○又於
    93年間某日，先在高雄縣鳳山市○○路某處，委託不知情之
    成年刻印店人員代刻「乙○○」印章1 枚，而偽造「乙○○
    」之印章，復自行在上開薪資表93年4 月、5 月、6 月、7
    月、8 月、9 月、10月、11月、12月「實發金額（領取）蓋
    章欄」內蓋用該印章各1 次，偽造「乙○○」印文9 枚，表
    示乙○○確已領取上開薪資之意，再委託不知情之某成年會
    計事務所人員將上開營業成本明細表、營利事業所得稅結算
    申報書、各類所得扣繳暨免扣繳憑單申報書、扣繳憑單、薪
    資表等文件送交財政部臺灣省南區國稅局高雄縣分局（下稱
    高雄縣國稅局），申報象寶公司93年度營利事業所得稅而行
    使之，藉此虛偽增加營業成本費用支出之不正當方法，逃漏
    象寶公司93年度營利事業所得稅共計43,750元（計算式為：
    175,000x25%= 43,750） ，足以生損害於稅捐稽徵機關對稅
    捐稽徵之正確性及乙○○。嗣因乙○○接獲財政部臺灣省南
    區國稅局苓雅稽徵所補稅通知，始查悉上情。
二、案經乙○○訴請臺灣高雄地方法院檢察署檢察官偵查並聲請
    簡易判決處刑。
    理  由
一、訊據上訴人即被告甲○○於原審訊問及本院審理時對上揭犯
    罪事實坦承不諱，核與證人即告訴人乙○○於偵訊、原審訊
    問時到庭具結證述之情節相符，並有象寶公司營利事業登記
    資料、高雄縣國稅局94年12月8 日南區國稅高縣一字第0940
    068998號函暨所附象寶公司93年度各類所得扣繳暨免扣繳憑
    單申報書、營業成本明細表、營利事業所得稅結算申報書、
    扣繳憑單、93年度1 月至12月份薪資表各1 份在卷可稽（上
    開象寶公司營利事業登記資料、高雄縣國稅局函文等件，均
    屬被告以外之人於審判外之書面陳述，而公訴人及被告就上
    開書面陳述，均於審判程序同意作為證據〈見本院95年12月
    6 日審判筆錄〉，本院審酌該等書面陳述作成之情形尚屬正
    常，並無何不當之情形，且與待證事實相關，認適當作為證
    據，故上開書面陳述依刑事訴訟法第159 條之5 第1 項規定
    ，均具有證據能力），足認被告之自白與事實相符，本件事
    證明確，被告犯行洵堪認定。
二、被告行為後，商業會計法及刑法均已修正公布施行（詳如附
    表所示），綜合比較後，均以被告行為時之法律（舊法）對
    被告較有利，依刑法第2 條第1 項前段之規定，應適用被告
    行為時之法律。另按前開象寶公司薪資表上，記載乙○○領
    得之薪資數額，並加蓋乙○○之印文，表示「乙○○」確有
    領取該薪資之意，該薪資表已具私文書之性質；又商業會計
    法所稱之商業會計憑證，分原始憑證及記帳憑證，而所謂原
    始憑證，係指證明會計事項之經過，而為造具記帳憑證所根
    據之憑證，此觀之商業會計法第15條規定自明。就營利事業
    所得稅核課而言，依營利事業所得稅查核準則第71條第11款
    規定，薪資支出之原始憑證，為收據或簽收之名冊，是上開
    薪資表（簽收名冊）亦為商業會計憑證無疑。而象寶公司93
    年度營業成本明細表、營利事業所得稅結算申報書、各類所
    得扣繳暨免扣繳憑單申報書、扣繳憑單等，均為被告身為公
    司負責人，於業務上作成之文書，被告將前揭不實事項登載
    於業務上所製作之前開營業成本明細表等文書上，並持該等
    文書及薪資表向高雄縣國稅局申報象寶公司93年度營利事業
    所得稅，藉以逃漏象寶公司該年度營利事業所得稅43,750元
    ，自足以生損害於稅捐稽徵機關對稅捐稽徵之正確性及乙○
    ○。是核被告所為，係犯（刑法修正前）稅捐稽徵法第41條
    、第47條第1 款以不正當方法逃漏稅捐罪、修正前商業會計
    法第71條第1 款填製不實會計憑證罪、刑法第216 條、第
    210 條行使偽造私文書罪及刑法第216 條、修正前刑法第
    215 條行使業務上登載不實文書罪。被告利用不知情之成年
    會計事務所人員填製不實會計憑證即薪資表、將不實事項登
    載於業務上作成之文書即象寶公司93年度營業成本明細表、
    營利事業所得稅結算申報書、各類所得扣繳暨免扣繳憑單申
    報書、扣繳憑單上，並行使上開文書以逃漏稅捐，另利用不
    知情之成年刻印店人員盜刻「乙○○」印章，就上開犯行部
    分均應成立間接正犯。被告盜刻「乙○○」印章、偽造「乙
    ○○」印文之行為，均為其偽造私文書之部分行為；又被告
    偽造私文書、登載不實事項於業務上作成之文書後，復持以
    行使，其偽造私文書、登載不實之低度行為應分別為高度之
    行使行為所吸收，均不另論罪。被告以一行使行為，同時行
    使偽造私文書及業務上登載不實之文書，觸犯構成要件不同
    之罪，為想像競合犯，應從一重之行使偽造私文書罪論處（
    按被告行為後，94年1 月7 日修正，同年2 月2 日公布之刑
    法，自95年7 月1 日施行，修正後之刑法第55條關於想像競
    合犯之規定，增訂「但不得科以較輕罪名所定最輕本刑以下
    之刑」之但書規定。依最高法院95年5 月23日第8 次刑事庭
    會議決議，認此係科刑之限制，為法理之明文化，非屬法律
    之變更，併此敘明）。其填製不實會計憑證、行使偽造私文
    書2 罪間，有方法目的之牽連關係，依修正前刑法第55條規
    定，應從一重之行使偽造私文書罪處斷。又公司負責人為公
    司以不正當方法逃漏稅捐，因納稅義務人為公司，其所觸犯
    稅捐稽徵法第41條之罪之犯罪或受罰主體，仍為公司，而非
    公司負責人，僅因公司於事實上無從擔負自由刑之責任，基
    於刑事政策上之考慮，同法第47條第1 款將納稅義務人之公
    司應處徒刑之規定，轉嫁於公司負責人。是公司負責人依該
    條款而適用徒刑之處罰，乃屬代罰之性質，並非因其本身之
    犯罪而負行為責任。而修正前刑法第55條所規定之牽連犯，
    必須同一人犯一罪而其方法或結果行為另犯他罪名，始克相
    當；亦即必須同一犯罪主體之2 個以上犯罪行為間，具有目
    的與方法、或目的與結果之關係，始得從一重處斷。公司負
    責人為納稅義務人之公司以不正當方法逃漏稅捐，既非稅捐
    稽徵法第41條之犯罪或受罰主體，僅依同法第47條第1 款之
    規定，代替公司受徒刑之處罰，自與其本身為犯罪主體所犯
    其他罪名間，不具方法、結果之牽連關係。從而，被告所犯
    行使偽造私文書罪與上開以不正當方法逃漏稅捐2 罪，因犯
    意及行為主體不同，應予分論併罰。本件被告關於偽刻「乙
    ○○」印章並蓋用於薪資表上，偽造私文書復持以行使之犯
    行雖未據檢察官聲請簡易判決處刑，然與前經本院認定之行
    使業務上登載不實文書、填製不實會計憑證等犯行有想像競
    合犯或牽連犯之裁判上一罪關係，已如前述，自為檢察官聲
    請簡易判決處刑效力所及，本院應併予審理。
三、本件被告犯罪事證明確，原審予以論罪科刑，固非無見，惟
    查：(一)被告有偽刻「乙○○」印章並蓋用於薪資表上，偽造
    私文書復持以行使，以逃漏稅捐之犯行，原審漏未論及、審
    理；(二)象寶公司93年度薪資表係屬商業會計法所稱之商業會
    計憑證，被告以明知為不實之事項（即乙○○於93年4 月至
    12月份在象寶公司領有薪資），而填製上開薪資表，已構成
    修正前商業會計法第71條第1 款之罪，原審誤認未構成該罪
    ；(三)被告提出象寶公司93年12月31日資產負債表，向高雄縣
    國稅局申報該公司93年度營利事業所得稅之行為，並未成立
    行使業務上登載不實之文書罪（詳如後述），原審誤認此部
    分亦成立該罪；(四)象寶公司93年度薪資表上實發金額（領取
    ）蓋章欄內之「乙○○」印文9 枚，均係被告偽造之印文，
    應依刑法第219 條規定宣告沒收，原審漏未沒收，均有未洽
    。被告以原審量刑不當，希望獲得緩刑為由提起上訴，指摘
    原判決不當，雖無理由，惟原判決既有前述之瑕疵，自應由
    本院予以撤銷改判。爰審酌被告為象寶公司之負責人，負有
    為該公司據實申報員工領得薪資之義務，竟行使偽造私文書
    及業務上登載不實之文書，為不實之申報而逃漏稅捐，不僅
    有違國民應誠實納稅之義務、破壞納稅之公平性，並有損乙
    ○○之權益及稅捐稽徵機關對於稅捐稽徵之正確性，行為實
    不足取，惟念其並無經法院論罪科刑之前科，有臺灣高等法
    院被告前案紀錄表在卷可佐，素行良好，犯後已坦承犯行，
    且所逃漏之稅額尚非巨大，及其犯罪動機、目的、手段等一
    切情狀，分別量處如主文第2 項所示之刑，並定應執行之刑
    。又本件雖係由被告提起上訴，但因原審漏未審理被告行使
    偽造私文書部分之犯行，亦未認定被告填製不實之薪資表已
    構成修正前商業會計法第71條第1 款之罪（詳如前述），致
    適用法條不當，而經本院上訴審合議庭撤銷原判決，依刑事
    訴訟法第370 條但書規定，自得諭知較重於原審判決之刑，
    附此敘明。
四、被告行為時之刑法第41條第1 項前段規定：「犯最重本刑為
    5 年以下有期徒刑以下之刑之罪，而受6 個月以下有期徒刑
    或拘役之宣告，因身體、教育、職業、家庭之關係或其他正
    當事由，執行顯有困難者，得以1 元以上3 元以下折算1 日
    ，易科罰金。」、同條第2 項規定：「併合處罰之數罪，均
    有前項情形，其應執行之刑逾6 月者，亦同。」關於易科罰
    金之折算標準，修正前罰金罰鍰提高標準條例第2 條前段（
    自95年7 月1 日起已刪除）規定，就其原定數額提高為100
    倍折算1 日，則被告行為時之易科罰金折算標準，應以銀元
    300 元折算1 日，經折算為新臺幣後，即應以新臺幣900 元
    折算1 日。惟刑法第41條已於94年1 月7 日修正、同年2 月
    2 日公布，並自95年7 月1 日開始施行，修正後該條第1 項
    前段規定為：「犯最重本刑為5 年以下有期徒刑以下之刑之
    罪，而受6 個月以下有期徒刑或拘役之宣告者，得以新臺幣
    1 千元、2 千元或3 千元折算1 日，易科罰金。」、第2 項
    規定為：「前項規定於數罪併罰，其應執行之刑未逾6 月者
    ，亦適用之。」比較修正前後易科罰金之折算標準，以修正
    公布施行前之規定較有利於被告，自應依刑法第2 條第1 項
    前段，適用修正前刑法第41條第1 項前段規定，定其折算標
    準。又依刑法施行法第3 條之1 第3 項「於94年1 月7 日刑
    法修正施行前犯併合處罰數罪中之一罪，且該數罪均符合第
    41條第1 項得易科罰金之規定者，適用90年1 月4 日修正之
    刑法第41條第2 項規定。」之規定，被告上開犯行既均在94
    年1 月7 日刑法修正施行前所犯，且該2 罪均得易科罰金，
    則應執行之刑雖已逾6 月，仍應適用修正前刑法第41條第2
    項規定，得易科罰金。故依前揭法律規定，併予諭知定應執
    行刑後易科罰金之折算標準。象寶公司93年度薪資表上實發
    金額（領取）蓋章欄內之「乙○○」印文9 枚，均係被告偽
    造之印文，前已述及，不問屬於犯人與否，均應依刑法第
    219 條規定宣告沒收。至被告偽造之「乙○○」印章1 枚，
    業經其銷毀丟棄，已據被告供述在卷（見本院95年12月6 日
    審判筆錄），該印章既已滅失而不存在，爰不予宣告沒收。
    又上開象寶公司93年度營業成本明細表、營利事業所得稅結
    算申報書、各類所得扣繳暨免扣繳憑單申報書、扣繳憑單、
    薪資表等文件，被告於申報該公司93年度營利事業所得稅時
    ，均已送交高雄縣國稅局編為該局卷證，係屬高雄縣國稅局
    所有而非被告所有之物，無庸併予宣告沒收。
五、檢察官聲請簡易判決處刑意旨另略以：被告甲○○為象寶公
    司負責人，明知乙○○於93年間未在象寶公司工作或領取任
    何薪資，竟基於偽造文書之犯意，於93年間某日在其業務上
    作成之文書即象寶公司93年度營業成本明細表、營利事業所
    得稅結算申報書、扣繳憑單、資產負債表等文書上，登載乙
    ○○於93年4 月至8 月間每月薪資所得1 萬9 千元、9 月至
    12月間每月薪資2 萬元，共計17萬5 千元之不實薪資成本事
    項，並持向高雄縣國稅局申報象寶公司93年度營利事業所得
    稅，其在資產負債表上登載不實並行使之，此部分亦涉犯刑
    法第216 條、第215 條行使業務上登載不實文書罪嫌。惟查
    ，依卷附被告送交高雄縣國稅局，以申報象寶公司93年度營
    利事業所得稅之該公司資產負債表所示，該資產負債表係用
    以顯示象寶公司於93年12月31日之資產負債情形，該表上僅
    記載象寶公司於93年12月31日當日有哪些資產、負債（靜態
    之資產、負債狀況），並未記載該公司於93年間曾有哪些支
    出及支出數額，更未記載「乙○○曾於93年間在象寶公司領
    取薪資」之事項，是被告顯無將前開乙○○於93年間領取薪
    資之不實事項登載於該資產負債表上之行為，檢察官亦未舉
    證證明上開資產負債表所載之93年12月31日當日資產、負債
    數額有何不實之情形，尚難認定被告行使上開資產負債表之
    行為已構成行使業務上登載不實文書罪，檢察官認被告此部
    分亦涉有行使業務上登載不實文書罪即有未合，此外，復查
    無其他證據證明被告確有檢察官所指此部分之犯行，然聲請
    簡易判決處刑意旨認此部分與前揭經論罪科刑之行使業務上
    登載不實文書部分為實質上一罪關係，爰不另為無罪之諭知
    。
據上論斷，應依刑事訴訟法第455 條之1 第1 項、第3 項、第
369 條第1 項前段、第364 條、第299 條第1 項前段、第370 條
但書，稅捐稽徵法第47條第1 款、（刑法修正前）稅捐稽徵法第
41條，修正前商業會計法第71條第1 款，刑法第11條前段、第2
條第1 項前段、第216 條、第210 條、第55條、第219 條，修正
前刑法第215 條、第55條、第41條第1 項前段、第2 項、第51條
第5 款，刑法施行法第3 條之1 第3 項，罰金罰鍰提高標準條例
第1 條前段，修正（廢止）前罰金罰鍰提高標準條例第2 條，判
決如主文。
本案經檢察官丙○○到庭執行職務。
中    華    民    國    95    年    12    月    22    日
                刑事第二庭    審判長法  官  邱永貴
                                    法  官  李昆南
                                    法  官  楊筑婷
以上正本證明與原本無異。
不得上訴。
中    華    民    國    95    年    12    月    25    日
                                    書記官  林靜慧
附表：法律修正前後之比較
┌────┬───────┬─────────┬──────────┬────┬────┐
│修正法條│舊法（行為時）│新法（行為後）規定│    比較理由        │比較依據│比較結果│
│        │規定          │                  │                    │        │何者對行│
│        │              │                  │                    │        │為人有利│
├────┼───────┼─────────┼──────────┼────┼────┤
│商業會計│該罪法定刑為「│該商業會計法條款自│前開商業會計法規定於│刑法第2 │舊法    │
│法第71條│5 年以下有期徒│95年5 月26日起修正│95年5 月26日修正公布│條第1 項│        │
│第1 款、│刑、拘役或科或│公布施行，法定刑改│施行後，刑度較舊法為│前段    │        │
│刑法第33│併科新臺幣15萬│為「5 年以下有期徒│重，而前開刑法規定於│        │        │
│條第5 款│元以下罰金」，│刑、拘役或科或併科│95年7 月1 日修正公布│        │        │
│        │罰金數額下限為│新臺幣60萬元以下罰│施行後，新法罰金之數│        │        │
│        │銀元1 元（即新│金」；又刑法第33條│額下限、計算額度均較│        │        │
│        │臺幣3 元）以上│第5 款自95年7 月1 │舊法增加，全部比較結│        │        │
│        │，計算額度以銀│日起修正公布施行，│果，以舊法（行為時法│        │        │
│        │元1 元計算之。│修正後罰金數額下限│）對被告較有利。    │        │        │
│        │              │為新臺幣1 千元以上│                    │        │        │
│        │              │，並以新臺幣百元計│                    │        │        │
│        │              │算之。            │                    │        │        │
├────┼───────┼─────────┼──────────┼────┼────┤
│稅捐稽徵│該罪法定刑為「│刑法第33條第5 款自│刑法修正後，罰金數額│刑法第2 │舊法    │
│法第41條│5 年以下有期徒│95年7 月1 日起修正│下限、計算額度較修正│條第1 項│        │
│、刑法第│刑、拘役或科或│公布施行，修正後該│前增加，修正後之法律│前段    │        │
│33條第5 │併科新臺幣6 萬│罪罰金數額下限為新│效果對被告較不利，比│        │        │
│款      │元以下罰金」，│臺幣1 千元以上，並│較言之，以舊法對被告│        │        │
│        │罰金數額下限為│以新臺幣百元計算之│較有利。            │        │        │
│        │銀元1 元以上，│。                │                    │        │        │
│        │計算額度以銀元│                  │                    │        │        │
│        │1 元計算之。  │                  │                    │        │        │
├────┼───────┼─────────┼──────────┼────┼────┤
│刑法第  │該罪法定刑為「│刑法第33條第5 款自│新法罰金數額下限、計│刑法第2 │舊法    │
│216 條、│3 年以下有期徒│95年7 月1 日起修正│算額度均較舊法增加，│條第1 項│        │
│第215 條│刑、拘役或5 百│公布施行，修正後該│比較言之，以舊法對被│前段    │        │
│（依第  │元以下罰金」，│罪法定刑為「3 年以│告較有利。          │        │        │
│215 條處│罰金數額下限為│下有期徒刑、拘役或│                    │        │        │
│斷）、第│銀元1 元以上，│新臺幣1 萬5 千元以│                    │        │        │
│33條第5 │計算額度以銀元│下罰金」，罰金數額│                    │        │        │
│款      │1 元計算之。  │下限改為新臺幣1 千│                    │        │        │
│        │              │元以上，並以新臺幣│                    │        │        │
│        │              │百元計算之。      │                    │        │        │
├────┼───────┼─────────┼──────────┼────┼────┤
│刑法第55│犯一罪而其方法│刪除              │鑑於牽連犯之實質根據│刑法第2 │舊法    │
│條後段  │或結果之行為犯│                  │難有合理說明，且其存│條第1 項│        │
│        │他罪名者，從一│                  │在亦有擴大既判力範圍│前段    │        │
│        │重處斷。      │                  │，有鼓勵犯罪之嫌，而│        │        │
│        │              │                  │予刪除，其後在適用上│        │        │
│        │              │                  │得視其具體情形，分別│        │        │
│        │              │                  │論以想像競合犯或數罪│        │        │
│        │              │                  │併罰予以處斷。本件被│        │        │
│        │              │                  │告所犯上開填製不實會│        │        │
│        │              │                  │計憑證、行使偽造私文│        │        │
│        │              │                  │書2 罪，依舊法規定為│        │        │
│        │              │                  │牽連犯，為裁判上一罪│        │        │
│        │              │                  │，從一重處斷，如依新│        │        │
│        │              │                  │法，因牽連犯規定已刪│        │        │
│        │              │                  │除，其上開2 項犯行應│        │        │
│        │              │                  │數罪併罰，比較言之，│        │        │
│        │              │                  │以舊法對被告較有利。│        │        │
├────┼───────┼─────────┼──────────┼────┼────┤
│刑法第51│宣告多數有期徒│宣告多數有期徒刑者│新法為兼顧數罪併罰及│刑法第2 │舊法    │
│條第5 款│刑者，於各刑中│，於各刑中之最長期│單純數罪之區別，及刑│條第1 項│        │
│        │之最長期以上，│以上，各刑合併之刑│罰衡平原則，乃對於有│前段    │        │
│        │各刑合併之刑期│期以下，定其刑期。│期徒刑合併定應執行刑│        │        │
│        │以下，定其刑期│但不得逾30年。    │之上限予以提高至30年│        │        │
│        │。但不得逾20年│                  │，與舊法上限20年相比│        │        │
│        │。            │                  │較，以舊法對被告較有│        │        │
│        │              │                  │利。                │        │        │
└────┴───────┴─────────┴──────────┴────┴────┘
附錄本案論罪科刑法條：
修正前商業會計法第71條第1款
商業負責人、主辦及經辦會計人員或依法受託代他人處理會計事
務之人員有下列情事之一者，處5 年以下有期徒刑、拘役或科或
併科新臺幣15萬元以下罰金：
一、以明知為不實之事項，而填製會計憑證或記入帳冊。
稅捐稽徵法第41條
納稅義務人以詐術或其他不正當方法逃漏稅捐者，處5 年以下有
期徒刑、拘役或科或併科新臺幣6 萬元以下罰金。
稅捐稽徵法第47條第1款
本法關於納稅義務人、扣繳義務人及代徵人應處徒刑之規定，於
左列之人適用之：
一、公司法規定之公司負責人。
中華民國刑法第210條
偽造、變造私文書，足以生損害於公眾或他人者，處5 年以下有
期徒刑。
修正前中華民國刑法第215條
從事業務之人，明知為不實之事項，而登載於其業務上作成之文
書，足以生損害於公眾或他人者，處3 年以下有期徒刑、拘役或
5 百元以下罰金。
中華民國刑法第216條
行使第210 條至第215 條之文書者，依偽造、變造文書或登載不
實事項或使登載不實事項之規定處斷。


司法院資訊處製作；財團法人民間司法改革基金會備份。
